【裁判字號】    90,上,1147
【裁判日期】    920930
【裁判案由】    債務人異議之訴
【裁判全文】
臺灣高等法院民事判決                              九十年度上字第一一四七號
    上  訴  人  甲○○
    訴訟代理人  洪堯欽律師
    複 代理 人  李怡欣律師
    被 上訴 人  乙○○
右當事人間債務人異議之訴事件，上訴人對於台灣台北地方法院中華民國九十年十月
四日八十九年度訴字第九二○號第一審判決提起上訴，並為訴之追加，於中華民國九
十二年九月二十二日言詞辯論終結，本院判決如左：
    主      文
原判決除確定部分外，關於駁回上訴人後開第二項之訴部分，並訴訟費用之裁判廢棄
。
確認被上訴人持有上訴人簽發如原判決主文第一項所示本票，其票據債權於超過新台
幣拾伍萬肆仟玖佰陸拾元部分不存在。
其餘上訴及追加之訴駁回。
第一、二審訴訟費用除確定部分外，由被上訴人負擔十分之一，餘由上訴人負擔。追
加之訴訴訟費用由上訴人負擔。
    事      實
甲、上訴人方面：
一、聲明：(一)原判決不利於上訴人部分廢棄。(二)前廢棄部分，被上訴人之本票票據債
    權於新台幣（下同）六十萬一千五百五十二元部分不存在。被上訴人應給付上訴
    人三百二十萬元，及自起訴狀繕本送達翌日起至清償日止，按年利率百分之五計
    算之利息。(三)上訴人願以現金或等值銀行可轉讓定期存單供擔保，請准宣告假執
    行。
二、陳述：除與原判決記載相同者外，補稱略以：
  (一)上訴人向被上訴人購買位在台北巿內湖區○○路○段三十巷五十三號十五樓、十
    六樓及十七樓及其基地（下稱本件房屋），於民國八十七年九月間遷入後，竟發
    現加蓋部分係鐵皮屋，而非被上訴人所稱係加強磚造，且屋內多處遇雨則漏水，
    實無法居住，乃透過仲介要求被上訴人賠償四百萬元，即返還同額價金，故上訴
    人已於發現瑕疵後立即通知被上訴人，並為協調時請求減少價金，並未逾民法第
    三百六十五條第一項之六個月期間。其次，因被上訴人之妻於上訴人看屋時確曾
    保證十六、十七樓係露台加蓋，且房屋不會漏水，顯然故意不告知房屋之瑕疵，
    上訴人雖於知悉本件房屋瑕疵後逾六個月始提起本件訴訟，仍不受上開六個月期
    間之限制。
  (二)本件房屋於七十九年登記時，依當時之法令規定，露台部分須加以登記，然本件
    房屋之建物登記謄本上並無露台部分之記載。加蓋部分實為樓頂平台，所有權屬
    全體住戶所共有，被上訴人將其非法占用樓頂平台加蓋部分指稱為露台，使上訴
    人陷於錯誤，認為可取得該加蓋部分之所有權，而高價購買本件房屋。上訴人自
    得以加蓋部分無所有權，足以減損房屋價值，請求減少價金，且亦有權利瑕疵存
    在，依民法第三百五十三條規定，上訴人得依關於債務不履行規定，行使權利，
    上訴人就此被上訴人不完全給付所受之損害，得依同法第二百二十七條規定請求
    損害賠償。
  (三)另本件房屋經鑑定結果，全屋有二十四處漏水及壁癌之重大瑕疵，使房屋價值減
    損，被上訴人卻利用壁紙及木板掩飾，故意不告知此情形，使上訴人無法得知房
    屋之確實狀況，待搬入之後才陸續發現，為契約成立後始發生，故上訴人除得依
    物之瑕疵擔保責任請求減少價金外，亦得依不完全給付之規定請求損害賠償。
  (四)由於本件房屋嚴重漏水，導致屋內之天花板、牆面、地板等均潮濕而無法使用，
    為能繼續居住，上訴人曾經數次請人整修房屋，共花費六十九萬八千一百十元，
    惟至今仍無法完全修復。
  (五)上訴人將原審囑託財團法人工業技術鑑測中心鑑定本件房地之不動產鑑定研究報
    告書之數值，與被上訴人出售本件房地價格，分項依比例推算土地、建物、停車
    位及鐵皮屋造價等各項價格。上訴人引用該推算數值為減少價金請求之計算依據
    ，核算出加蓋部分價值為三百四十八萬三千六百三十元，鐵皮屋與磚造價差為一
    百一十二萬元，修復本件房屋漏水瑕疵之修繕費用為六十一萬一千五百五十二元
    ，將前述三項加總共計為五百二十一萬五千一百八十二元。又被上訴人出售時表
    明加蓋部分為露台，上訴人可合法使用，故連同原建物部分以二千五百萬元之價
    格出售，按本件房屋之面積為一九九點四九平方公尺（含陽台面積），約為六十
    坪，可知其每坪之價格約為四十一萬六千六百六十六元，而被上訴人所出售予上
    訴人加蓋部分之面積為六十一點七四平方公尺，約為十八點七坪，依前述每坪四
    十一萬六千六百六十六元計算，加蓋部分之價格為七百七十九萬一千六百五十四
    元。依上所述，上訴人請求減少價金四百萬元即在合理範圍內。
  (六)本件房屋買賣契約第九條約定：「本買賣不動產．．．．依原狀移交與甲方（即
    上訴人）」，惟兩造真意係指移交一具備通常效用之現況而言，故縱使契約中約
    定依現況交付房屋，若其交付之房屋並不具備通常之效用，被上訴人仍應負物之
    瑕疵擔保責任，因此被上訴人主張因本件當事人間約定現況交屋，其依法應負之
    物之瑕疵擔保責任並不因而受影響。
三、證據：除援用第一審所提證據外，補提當事人買賣合約書、被上訴人原審答辯狀
    、本院九十年上易字第二九四七號刑事判決書、本件房屋建築改良物所有權狀、
    財團法人工業技術鑑測中心不動產鑑定研究報告書、內政部八十五年六月四日內
    地字第八五七五二一○號函、中央氣象局雨量日報、中央氣象局八十七年颱風警
    報發布概況表、台北古亭郵局第二五六○號存證信函、整修費用明細及估價單、
    壁癌成因資料、壁癌即是漏水現象資料、漏水對房屋之影響資料、建物測量成果
    圖、平面示意圖、建物登記謄本、本件房屋價值計算表、鑑定日前後工程施作日
    期明細表及照片為證，並聲請傳訊證人李宗文、張魁泉。
乙、被上訴人方面：未於最後言詞辯論期日到庭，據其以前所為聲明及陳述如左：
一、聲明：駁回上訴。
二、陳述：除與原判決記載相同者予以引用外，補稱略以：
  (一)被上訴人之妻孫慧貞並沒有告訴上訴人加蓋部分為合法磚造，有事先告知上訴人
    十七樓完全是加蓋，十六樓有登記部分為磚造，加蓋部分為鐵皮。因被上訴人於
    八十五年買下本件房屋時即有此加蓋部分，故就本件房屋頂樓所有人對屋頂平台
    是否有所有權並不知情。
  (二)被上訴人就漏水問題係遲至颱風過後經仲介公司通知始知情，事先亦不知有壁癌
    現象。本件房屋於八十六年即整修過，歷經四次颱風都沒漏水。上訴人主張之漏
    水問題是因其防颱沒做好才會導致損害，明顯是天災造成，不能全叫被上訴人負
    擔之。
  (三)上訴人主張其發現瑕疵後馬上雇工修理並不實在，被上訴人一年多後回到本件房
    屋時仍未見整修。
  (四)上訴人主張之修繕費用六十九萬元過高，應以一審判決中引用工業技術鑑測中心
    鑑定報告所判金額為準，且上訴人提出之估價單中，其支出項目內容有部分與防
    漏無關。
三、證據：援用第一審所提之證據。
丙、本院依職權調閱台灣台北地方法院八十九年度執字第九七四號、台灣士林地方法
    院檢察署八十七年度偵字第一一０八二號卷。
    理    由
甲、程序方面：
一、本件被上訴人經合法通知，未於最後言詞辯論期日到場，核無民事訴訟法第三百
    八十六條各款所列情形，准依上訴人聲請，由其一造辯論而判決。
二、本件上訴人原起訴請求確認被上訴人執有其簽發面額八十萬元之本票債權不存在
    ，嗣於原法院審理中擴張請求被上訴人應給付三百二十萬元及其法定遲延利息，
    所依據均為買賣標的有瑕疵，被上訴人應為賠償損害或減少價金，屬同一基礎事
    實，依民事訴訟法第二百五十五條第一項第二款之規定，毋庸被上訴人同意即應
    予准許追加。其次，上訴人提起上訴後，復於本院主張本件房屋加蓋部分，並非
    在自有露台加蓋，而是非法占用全體住戶所有之樓頂平台，故無所有權，被上訴
    人應負權利瑕疵擔保責任，依民法第三百五十三條規定，上訴人得依關於債務不
    履行規定，行使權利，上訴人就此被上訴人不完全給付所受之損害，得依同法第
    二百二十七條規定請求損害賠償，核此部分同屬本件買賣標的所生瑕疵給付，亦
    為同一基礎事實，依民事訴訟法第四百四十六條第一項規定，應准許為訴之追加
    。
乙、得心證之理由：
一、上訴人主張其於八十七年八月七日透過中信房屋加盟店中成房屋仲介有限公司（
    下稱中信房屋）介紹，向被上訴人購買坐落台北市○○區○○路四段三十巷五十
    三號十五樓、十六樓（含十六樓露台加蓋部分、十七樓頂樓加蓋部分）與停車位
    及其基地，總價金為二千五百萬元，因上訴人急於搬家，且信賴中信房屋為一有
    信譽之大型仲介公司，加以被上訴人之妻孫慧貞宣稱該房地十六樓之露台加蓋部
    分，為加強磚造，實際可使用面積約三十坪，且係屬合法專用，並保證屋頂及牆
    均經多層防漏處理，絕無漏水情況，因急於移民美國，願以低於市價之二千五百
    萬元出售，肇致上訴人陷於錯誤以高價購買。上訴人於八十七年九月間遷入後，
    陸續發現露台加蓋部分是以鐵皮所建，實際可使用面積僅約十餘坪，且屬無任何
    合法證明之違章建築，房屋已有多處嚴重漏水或壁癌，內層裝潢多經水漬受損，
    被上訴人故意不告知實情，以獲取不法之利益，為此依據物之瑕疵擔保責任及不
    完全給付之法律關係，請求減少價金四百萬元，進而確認尾款八十萬元之本票債
    權因抵銷而不存在，並請求被上訴人給付上訴人三百二十萬元，復於本院追加主
    張所謂露台加蓋部分竟是非法建在全體住戶所有之屋頂平台，並無所有權，被上
    訴人應負權利瑕疵擔保、不完全給付責任（原判決確認被上訴人之本票債權於超
    過六十萬一千五百五十二元部分不存在，而駁回上訴人其餘之訴，被上訴人對其
    敗訴部分未聲明不服，上訴人就其敗訴部分提起上訴）。
二、被上訴人則抗辯：上訴人購屋前除曾以攝影機錄影外，並到現場看屋多次，上訴
    人尚走出頂樓外面看過，露台加建係鐵皮乃上訴人探頭可見，壁癌部分亦然，至
    加建部分使用上並無問題，且依上訴人自承出售價款為一坪十萬元，而非如產權
    登記之三十萬元，則售價既僅為有登記部分之三分之一，若再要求合法證明難謂
    合理，甚且委售契約上更載明：「買賣雙方原議定二千六百五十萬元成交．．．
    但買方回家後此價反悔，故未付款成交，數日後買方．．．再來看屋，甚感滿意
    ，乃議定二千五百萬元成交．．．」足見上訴人已再三慎重行使其權利，本件買
    賣並無詐欺情事。又兩造買賣是約定現況交屋，自售屋至交屋，被上訴人並未更
    動房屋，自無未依債之本旨給付。另本件房屋原無漏水問題，是上訴人未作好防
    颱措施才生損害，此為天災造成，且上訴人主張之修繕費用亦過高，其發現瑕疵
    後未馬上雇工修理，本次鑑定認修繕費用達一百二十萬元是在颱風漏水後二、三
    年，損害情形自然較當初惡化，不應全讓被上訴人負責。
三、上訴人主張其於八十七年八月七日透過中信房屋仲介，購買本件房屋，總價金為
    二千五百萬元，於八十七年九月間交屋，尚有尾款八十萬元之本票票款未付，被
    上訴人即持該本票向原法院聲請強制執行上訴人之財產等情，業據上訴人提出契
    約書為證，並經本院調閱台灣台北地方法院八十九年度執字第九七四號卷查明屬
    實，且為被上訴人所不爭執，堪信為真實。兩造之爭點厥為(一)上訴人請求減少價
    金是否已逾六個月？(二)被上訴人是否應就房屋加蓋部分為違建、鐵皮造、無所有
    權及面積不足負瑕疵擔保責任或債務不履行責任？(三)被上訴人是否應就房屋壁癌
    、漏水負瑕疵擔保責任或債務不履行責任？(四)上訴人是否與有過失？
四、按買受人因物有瑕疵，而得請求減少價金者，其請求權，於物之交付後六個月間
    ，不行使而消滅。前項規定，於出賣人不故意不告知瑕疵者，不在此限，八十九
    年五月五日修正施行前民法第三百六十五條定有明文，上訴人主張其遷入房屋後
    ，發現加蓋部分建材不符，屋內多處遇雨即漏水，當即透過仲介通知被上訴人，
    ，並於協調時為請求減少價金之表示，查本件房屋於八十七年九月間交屋，被上
    訴人自承上訴人於同年十月中旬瑞伯颱風過後就有請求減少價金（本院卷一第八
    一頁），堪認上訴人所述可採，其行使權利並未逾六個月之法定期間。
五、關於本件房屋加蓋部分，上訴人雖主張有建材不符、面積不足及為屋頂平台違建
    ，未具合法證明等瑕疵，被上訴人應負瑕疵擔保責任或不完全給付損害賠償責任
    ，然查：
  (一)本件為中古屋買賣，買賣契約並未約定加蓋部分之材質及坪數，其第九條更約定
    房屋依原狀移交，並特別註明：本買賣附傢俱及傢飾等詳見林溢源Ｖ８所攝等語
    ，有買賣契約附卷可證（原法院卷第七至九頁）。又本件房屋十六樓露台加蓋及
    十七樓頂樓加蓋部分為鐵皮加蓋，面積共約十八點六七坪，此經財團法人工業技
    術中心鑑定無訛，有該中心之鑑定報告足憑，而依上訴人於臺灣士林地方法院檢
    察署八十七年度偵字第一一０八二號對本件被上訴人及孫慧貞、仲介人員林溢源
    告訴詐欺一案中，承辦檢察官親至現場履勘結果：「加建部分現場為一房間，內
    有一鐵門通往屋外，只要站在該鐵門位置轉頭向外看，即可看到鐵門右側邊（即
    頂樓加建部分）之材質」等情，此經本院調閱上開偵查卷內附勘驗筆錄可佐（見
    偵查卷一七八頁），再觀諸財團法人工業技術鑑測中心八十九年十一月二十日（
    八九）工鑑字隆Ａ一一０一０號鑑定報告所附之本件房屋照片，由外觀上顯而易
    見加建部分為鐵皮材質，未有任何遮掩。而據上訴人自承訂約前有去看過本件房
    屋二次，交屋前亦曾偕同友人、親屬前往看屋（本院卷一第八二、八三、一七０
    頁），證人即中信房屋銷售人員高莉婷（即高秀鳳）在本院證稱：本件是以現狀
    交屋，買賣契約是代書寫的，平常我們的買賣契約就沒有寫坪數，是以謄本為準
    。簽約時已將權狀影本交給上訴人看過，有算房屋面積給上訴人看過，並有申請
    最新登記謄本給上訴人閱覽，帶上訴人看屋時，並沒有聽到屋主說加蓋部分是加
    強磚造，在八十八年二月八日偵查筆錄中所稱屋主到十六樓的儲藏室時，有說是
    加強磚造的，是指在看儲藏室上樓梯時，屋主邊走邊講說他的房子很堅固，是加
    強磚造，來都不用動，沒有特定指那一部分等語（本院卷一第一六八至一七０頁
    ），則上訴人既有充分之機會查看屋況及面積，被上訴人並未阻擋或拒絕上訴人
    看屋，亦同意讓上訴人使用攝影機加以拍攝，縱被上訴人之妻孫慧貞曾表示加蓋
    部分有三十坪，然本件既已約定為依房屋現況交屋，上訴人在契約締結時自應對
    於該標的物之價值作過評估衡量，而本件房屋面積、建材於交屋時均未變動，上
    訴人尚難以加蓋部分有面積不足及建材不符為由，主張被上訴人應負瑕疵擔保或
    不完全給付責任。
  (二)上訴人雖又稱孫慧貞於上訴人看屋時，宣稱加蓋部分是在露台所為，且有合法證
    明文件等語，交屋後卻發現加蓋部分是在全棟住戶所有之屋頂平台違建的，亦提
    不出合法證明等情，惟據孫慧貞於上述詐欺案件則稱：有跟上訴人說加蓋部分是
    違建，不可能有合法證明，有指著對面的陸台比較，說它因為是新的，所以不能
    加蓋，但其頂樓是以前就蓋好的，也不是其蓋的，上訴人於該案偵查中亦稱：其
    認為頂樓加蓋是合法，因為孫慧貞這樣表示，當時她還指著對面的陸台說，是和
    它一樣的，除此之外，她沒有再說其他話；孫慧貞有說是以前屋主加蓋的等語（
    偵查卷第四八頁），而證人高莉婷、林溢源於偵查中均證稱：屋主沒有說頂樓加
    蓋是合法的，屋主有說加蓋部分不會被拆，因是早期的舊違建，高莉婷並證稱：
    當初上訴人有問加蓋部分會不會被拆，孫慧貞有說這張紙就有寫，怎麼會被拆（
    偵查卷第五三、六三頁），於本院又證稱：沒有聽到屋主說對面的房子加蓋不合
    法，只有聽到屋主說他有一張紙可以證明，至於可以證明何事並不清楚（本院卷
    一第一六九頁），則上訴人既已知加蓋部分是房屋前前手才加工完成的，當應對
    加蓋合法性提高注意，且依其等所言，上訴人與孫慧貞談話重點僅在於加蓋部分
    是否會被拆而已，而對於孫慧貞究如何表示加蓋部分為合法，所謂合法是何意，
    能提出如何證明文件，上訴人均未能說明清楚，實難認被上訴人就此為未依約履
    行。至上訴人指陳本件加蓋部分是建在全棟住戶所有之屋頂平台上，而非露台，
    本件房屋實際並未登記有露台一節，惟上訴人既已實際勘查屋況現場，應可查知
    房屋結構，何況又查閱過房屋所有權狀、登記謄本，當對於房屋有無露台得以知
    悉，縱孫慧貞有提及為露台加蓋，中信房屋亦據屋主陳述，在屋調表上記載露台
    約三十坪，然此容或涉及當事人言談間對於陽台、露台及屋頂平台之用語是否精
    確，且本件既是以現狀點交，上訴人於購買前亦有查證機會，自難認其事後發現
    加蓋部分並非露台，而得主張權利瑕疵擔保或債務不履行責任。參以系爭買賣契
    約僅記載買賣總價款為二千五百萬元，並未明定價款之計算方式，上訴人復未提
    出相關證據證明兩造係以加蓋部分係合法作為兩造計算價款之基礎，是上訴人以
    加蓋部分未有合法證明或非露台加蓋，主張瑕疵擔保責任請求減少價金或不完全
    給付之損害賠償，均不足採。
六、關於本件房屋壁癌、漏水部分：
  (一)按物之出賣人，對於買受人應擔保其物依第三百七十三條之規定危險移轉於買受
    人時，無滅失或減少其價值之瑕疵，亦無滅失或減少其通常效用，或契約預定效
    用之瑕疵。出賣人並應擔保其物於危險移轉時，具有所保證之品質；又買賣因物
    有瑕疵，而出賣人依前五條之規定，應負擔保之責者，買受人得請求減少其價金
    ，民法第三百五十四條、第三百五十九條分別定有明文。
  (二)上訴人指陳其於八十七年九月遷入後不久，即發現本件房屋有漏水及壁癌現象，
    並提出照片及估價單為證，被上訴人就此並不爭執，惟辯稱其居住時並無漏水，
    是上訴人未作好防颱措施，才會發生漏水，然據證人高莉婷於偵查中表示：和告
    訴人去看屋時，沒有漏水；有看到儲藏室有壁癌的狀況（偵查卷第五十三頁、第
    六十五頁），復於本院證稱：儲藏室沒有貼壁紙，是擦油漆的，沒有漏水，但感
    覺濕氣比較重，比較潮濕，上訴人有質疑牆壁的油漆摸起來有點粉，但太久沒用
    感覺濕氣較重（本院卷一第一七０頁），又證人即維修師父蔡維六陳稱：據漏水
    所呈現象已有霉菌，該現象已有一年，平時是看不出來有漏水。壁癌部分是先有
    滲水產生濕菌才會影響表面，這時間經過需一年，應自其八十七年十月十九日勘
    驗本件房屋前一年起算等語（偵查卷第一七九、一八０頁），是綜合上情，本件
    房屋於出售時應就有漏水或滲水現象，儲藏室油漆已生變化，惟從外觀上尚看不
    出漏水，而孫慧貞於簽約前又向上訴人表示防水都有做好，只要安心搬進來住就
    好一節，亦有高莉婷於偵查中證詞可參（偵查卷第六四頁），堪認上訴人當時僅
    知儲藏室油漆有點異狀，惟因是儲藏室用途，故認是久未使用，產生濕氣使然，
    待下雨後，發生漏水，及進行修繕時，才知是房屋滲、漏水所致，其餘貼壁紙部
    分之牆壁亦已生變，被上訴人指述漏水肇於可歸責上訴人未作好防颱，尚不足採
    ，衡情，上訴人所稱購屋時不知房屋有漏水、壁癌情形，應可採信，否則其不必
    待給付大部分價金後再作爭執，徒生困擾。本件雖屬現況交屋，惟上訴人買受前
    並不知漏水一事，復經孫慧貞保證已做好防水設備，已如前述，被上訴人自仍需
    交付合於通常效用之房屋，始符債之本旨，則上訴人主張被上訴人應負物之瑕疵
    擔保責任，請求減少價金，即屬有據。
  (三)上訴人於發現本件房屋有漏水情形，經通知中信房屋及被上訴人，中信房屋有請
    工人至現場估價約需五十餘萬元修繕費用，固為兩造所不爭執，然均稱未持有該
    部分資料，且據上訴人表示中信房屋只是請工人估價，並未作成書面，故於原審
    請求送財團法人工業技術鑑測中心進行鑑定，而被上訴人亦表示中信房屋請人所
    為鑑定，其中有幾項不合理，應以原審所引用之工業技術鑑測中心鑑定報告為準
    ，再參諸該鑑定機構是經上訴人自行陳報，由原審法院會同兩造及該鑑測中心鑑
    定人員、專業技術人員於八十九年十一月三日至現場履勘，並於同年月二十日完
    成鑑定，有履勘筆錄及鑑定報告為憑，應較為準確可採，則上訴人得請求被上訴
    人賠償漏水所致之損害即鑑定報告中如原判決附表一所列項目，所需修復費用共
    計二十四萬八千零六十元，及如本判決附表所示壁癌整修費用，合計七萬九千三
    百六十六元，加計依鑑定報告對於稅捐、受理及利潤等以百分之十五計，為四萬
    九千一百十四元（元以下四捨五入），共為三十七萬六千五百四十元。至於鑑定
    報告所列原判決附表一及本判決附表以外之項目如窗口、冷氣機口、及更新防水
    、隔熱設施等，因兩造既約定依現況交屋，在契約締結時均對於該標的物之價值
    作過衡量，前已述及，上訴人有充分之機會察看房屋之狀況，亦如前述，窗台、
    冷氣機口等框架及防水隔熱設施均依現狀交付，難謂非依債之本旨給付，是上訴
    人就窗口、冷氣機之處理及更新防水隔熱設施所生之修復費用不得加以請求。
  (四)上訴人主張其就房屋漏水實際支出修繕費用六十九萬八千一百十元，並提出估價
    單七紙為證（本院卷一第一０一至一０七頁），被上訴人就此單據並不爭執真正
    ，惟辯稱有部分是與防漏無關，因八十九年十一月二十日既已由財團法人工業技
    術鑑測中心就修繕費用完成鑑定，自宜以該鑑定結果為準，上訴人欲如何依其己
    意修繕，所需費用縱超過鑑定結果，應自行負擔，惟於鑑定前，上訴人已先為部
    分修繕，計支付環氧樹脂二萬元、水泥、砂、磁磚一萬二千元、壁紙三萬六千五
    百元，合計六萬八千五百元，核與證人即修繕工人李文宗證述大致相符，此屬漏
    水修繕之必要費用，上訴人就此部分之請求，應為有據。另上訴人復稱八十八年
    間曾做過鐵皮工程二次，每次工資五千元，但未能舉證以實其說，尚不足採。
  (五)按損害之擴大，被害人與有過失者，法院得減輕賠償金額，民法第二百十七條固
    有明文，本件被上訴人雖稱上訴人發現瑕疵後未馬上僱工修理，然據上訴人表示
    是因律師說要與對方談，先不要動，大概經過幾個月才請人整修等語，經查本件
    房屋於上訴人八十九年九月間遷入後產生漏水之瑕疵，上訴人確即向中信房屋反
    應及與被上訴人協調，經中信房屋請人鑑估為五十三萬元，孫慧貞由其姊姊出面
    表示願出二十萬元，上訴人要求四百萬元，有高莉婷於偵查中證詞可參（偵查卷
    第六四頁），則上訴人於協調是否由被上訴人出資修補或減少價金過程中未進行
    修補，尚稱合理，後來上訴人於八十八年一月間即陸續委請李文宗、張魁泉加以
    修繕，亦經其二人於本院結證屬實，則財團法人工業技術鑑測中心鑑定時損害是
    否較兩造協調時更為擴大，尚有可疑。退步言，損害縱有擴大，上訴人既對被上
    訴人已有請求，復自行僱工修繕，亦難認上訴人與有過失，尚不得適用民法第二
    百十七條規定減輕被上訴人賠償責任。
  (六)上訴人於八十七年九月十四日簽發，八十七年十二月十四日到期，面額八十萬元
    之本票一紙，交付被上訴人以為支付房屋價金尾款，此為兩造所不爭執。上訴人
    因房屋漏水，得向被上訴人主張瑕疵擔保責任，請求減少價金四十四萬五千零四
    十元，從而被上訴人對上訴人之價金尾款八十萬元本票債權，其中四十四萬五千
    零四十元因而消滅。
七、綜上所述，本件房屋買賣，關於加蓋部分，上訴人主張被上訴人應負物之瑕疵、
    權利瑕疵擔保責任、不完全給付責任，尚無理由，至漏水、壁癌之瑕疵，依物之
    瑕疵擔保關係，上訴人得請求減少價金四十四萬五千零四十元，扣除原審判決已
    認定抵銷確定之十九萬八千四百四十八元，其餘二十四萬六千五百九十二元部分
    ，經再自被上訴人之本票債權扣除之後，上訴人請求確認被上訴人就上開本票債
    權於超過三十五萬四千九百六十元部分不存在，為有理由，應予准許。逾此部分
    及追加之訴，為無理由，應予駁回。原審就上開應准許部分，為上訴人敗訴之判
    決，尚有未洽，上訴意旨求予廢棄改判，為有理由，爰由本院予以廢棄改判如主
    文第二項所示。至於上訴人之請求不應准許部分，原判決為上訴人敗訴之判決，
    並駁回其假執行之聲請，經核於法並無不合，上訴意旨求予廢棄改判，為無理由
    ，應駁回其上訴。
八、本件事證已臻明確，兩造其餘攻擊防禦方法及舉證，於判決結果無影響，爰不另
    一一論述，併此敘明。
九、據上論結，本件上訴為一部有理由，一部無理由，追加之訴為無理由，依民事訴
    訟法第四百五十條、第四百四十九條第一項、第七十九條但書、第七十八條、第
    四百六十三條、第三百八十五條第一項前段，判決如主文。
中      華      民      國    九十二    年      九      月    三十      日
                                民事第七庭
                                  審判長法  官  張  耀  彩
                                        法  官  王  仁  貴
                                        法  官  陳  玉  完
正本係照原本作成。
如不服本判決，應於收受送達後二十日內向本院提出上訴書狀，其未表明上訴理由者
，應於提出上訴後二十日內向本院補提理由書狀（均須按他造當事人之人數附繕本）
上訴時應提出委任律師或具有律師資格之人之委任狀；委任有律師資格者，另應附具
律師資格證書及釋明委任人與受任人有民事訴訟法第四百六十六條之一第一項但書或
第二項（詳附註）所定關係之釋明文書影本。
中      華      民      國    九十二    年      九      月    三十      日
                                        書記官  張  淑  芬
附註：
民事訴訟法第四百六十六條之一（第一項、第二項）：
對於第二審判決上訴，上訴人應委任律師為訴訟代理人。但上訴人或其他法定代理人
具有律師資格者，不在此限。
上訴人之配偶、三親等內之血親、二親等內之姻親，或上訴人為法人、中央或地方機
關時，其所屬專任人員具有律師資格並經法院認為適當者，亦得為第三審訴訟代理人
。
附表：壁癌整修費用（新台幣）
一、十五樓內
１、壁癌（H0.5m  W0.5m):一０００元
２、壁癌（H1m  W1.78m): 七一二０元
３、壁癌（H0.5m  W1.8m):三六００元
４、壁癌（H1.3m  W2.7m):三五一０元
５、壁癌（H1m  W3.3m):  一三二００元
二、十六樓內
１、壁癌（H2.78m  W1.37m):一五二三四元
２、壁癌（H2.78m  W1.27m): 一四一二二元
３、壁癌（H1.2m  W1.5m):一八００元
４、壁癌（H2.3m  W2.15m):一九七八０元


司法院資訊處製作；財團法人民間司法改革基金會備份。
